臺灣高等法院刑事判決　　　　　　　　100年度上易字第750號
上　訴　人　臺灣新竹地方法院檢察署檢察官
被　　　告　林博文
上列上訴人因被告竊盜案件，不服臺灣新竹地方法院98年度易字
第211 號，中華民國100 年2 月14日第一審判決（起訴案號：臺
灣新竹地方法院檢察署98年度偵續字第42號），提起上訴，本院
判決如下：
    主  文
上訴駁回。
    理  由
壹、證據能力之認定部分：
    按被告以外之人於審判外之陳述，雖不符刑事訴訟法第159
    條之1 至之4 等四條之規定，而經當事人於審判程序同意作
    為證據，法院審酌該言詞陳述或書面陳述作成時之情況，認
    為適當者，亦得為證據；又當事人、代理人或辯護人於法院
    調查證據時，知有刑事訴訟法第159 條第1 項不得為證據之
    情形，而未於言詞辯論終結前聲明異議者，視為有前項之同
    意，同法第159 條之5 定有明文。立法意旨在於傳聞證據未
    經當事人之反對詰問予以核實，原則上先予排除。惟若當事
    人已放棄反對詰問權，於審判程序中表明同意該等傳聞證據
    可作為證據；或於言詞辯論終結前未聲明異議，基於尊重當
    事人對傳聞證據之處分權，及證據資料愈豐富，愈有助於真
    實發見之理念，且強化言詞辯論主義，使訴訟程序得以順暢
    進行，上開傳聞證據亦均具有證據能力。查本件下列所引用
    之被告以外之人於審判外之陳述，因公訴人及被告均於本院
    準備程序及審理時表示無意見（見本院卷第74頁反面、第79
    頁反面至第83頁），且迄至言詞辯論終結前未再聲明異議，
    而本院審酌上開證據資料製作時之情況，無不當取供及證明
    力明顯過低之瑕疵，且經本院於審判期日依法進行證據之調
    查、辯論，被告於訴訟上之程序權已受保障，故揆諸前開規
    定，認前揭證據資料應有證據能力。
貳、實體部分：
一、聲請簡易判決處刑書意旨略以：被告林博文前甫因傷害其前
    妻陳瓊玉（業於民國（下同）98年1 月15日判決離婚確定在
    案，聲請簡易判決處刑書誤載為妻，應予更正）之案件，經
    原審97年8 月18日判處拘役30日確定。嗣於97年3 月18日，
    陳瓊玉亦因前開案件致罹患精神疾病而搬離位於新竹市○○
    街58號6 樓之1 住處。被告林博文竟意圖為自己不法之所有
    ，於97年4 月30日上午11時許，在未通知陳瓊玉之情形下，
    僱請不知情之吳健雄將陳瓊玉所有遺留在該屋內之分離式冷
    氣機3 台、壁畫1 幅、床組1 組及三層櫃、電視櫃、大茶几
    、電解水機各1 個搬至被告林博文位於新竹市○○路175 巷
    3 號10樓之2 住處而竊取得手，因認被告林博文涉犯刑法第
    320 條第1 項竊盜罪嫌云云。
二、按犯罪事實應依證據認定之，無證據不得認定犯罪事實。又
    不能證明被告犯罪者，應諭知無罪之判決，刑事訴訟法第15
    4 條、第301 條第1 項分別定有明文。又事實之認定，應憑
    證據，如未能發現相當證據，或證據不足以證明，自不能以
    推測或擬制之方法，為裁判基礎（最高法院40年台上字第86
    號判例參照）；認定不利於被告之事實，須依積極證據，苟
    積極證據不足為不利於被告之事實認定時，即應為有利於被
    告之認定，更不必有何有利之證據（最高法院30年上字第81
    6 號判例參照）；且認定犯罪事實，所憑之證據，無論直接
    或間接證據，其為訴訟上之證明，須於通常一般之人均不致
    有所懷疑，而得確信其為真實之程度者，始得據之為有罪之
    認定，倘其證明尚未達到此一程度，而有合理性懷疑之存在
    時，即無從為有罪之認定（最高法院76年台上字第4986號判
    例參照）。次按，刑事訴訟法第161 條已於91年2 月8 日修
    正公布，其第1 項規定：檢察官就被告犯罪事實，應負舉證
    責任，並指出證明之方法。因此，檢察官對於起訴之犯罪事
    實，應負提出證據及說服之實質舉證責任。倘其所提出之證
    據，不足為被告有罪之積極證明，或其指出證明之方法，無
    從說服法院以形成被告有罪之心證，基於無罪推定之原則，
    自應為被告無罪判決之諭知（最高法院92年台上字第128 號
    判例參照）。又按告訴人之告訴，係以使被告受刑事訴追為
    目的，是其陳述是否與事實相符，仍應調查其他證據以資審
    認，最高法院52年台上字第1300號亦著有判例可資參照。再
    按，竊盜罪之成立，以行為人主觀上有不法所有之意圖，客
    觀上有竊盜行為為必要；所謂不法所有之意圖，係指知悉自
    己取得者為他人所有之物，且自己無權據為己有，竟仍本於
    所有人之地位，將該物置於自己實力支配之下；所謂竊盜行
    為係趁人不備而竊取之。果行為人於取走物品之際，基於正
    當理由，認其取得之物係屬其所有，即難認其已具刑法第32
    0 條第1 項竊盜罪之主觀構成要件，進而科以竊盜罪之刑責
    ，故本件被告所為是否構成前開罪嫌，自應當以此為判斷標
    準，合先敘明。
三、本件檢察官認被告涉犯刑法第320 條第1 項之竊盜罪嫌，無
    非係以被告於警詢及偵查時之供述、告訴人陳瓊玉、證人吳
    健雄於警詢及偵查時之證述、代保管物品清單、新竹市○○
    路175 巷3 號10樓之2 現場照片、購買憑證、房屋買賣及物
    權移轉契約、台北富邦商業銀行新竹分行交易明細及臺灣新
    竹地方法院97年度婚字第161 號民事判決、民事判決確定證
    明書等為其論據。
四、訊據被告林博文固坦承有於97年4 月30日上午11時許，僱請
    證人吳健雄將分離式冷氣機3 台、壁畫1 幅、床組1 組及三
    層櫃、電視櫃、大茶几、電解水機各1 個等物，搬離新竹市
    ○○街58號6 樓之1 等事實不諱，惟堅決否認有何竊盜犯行
    ，辯稱：分離式冷氣機3 台、壁畫1 幅、床組1 組及三層櫃
    、電視櫃、大茶几、電解水機各1 個等物均歸伊所有，且陳
    瓊玉早於97年3 月18日即已搬離2 人婚前同住之處即新竹市
    ○○街58號6 樓之1 ，並將冰箱、電視機、洗衣機、果汁機
    暨生活所需物品等物一併帶走，亦未告知搬離之原因為何，
    經伊聯繫陳瓊玉及其家人後仍無任何音訊，伊則繼續住在上
    址，嗣於97年4 月28日，當伊返回新竹市○○街58號6 樓之
    1 住處時，見大門上貼有1 張紙條，其上記載該屋已出租予
    黃先生，要求伊於同年5 月1 日前搬離該處，並留有聯絡之
    行動電話號碼0000000000號，經伊去電聯繫後，該名自稱黃
    先生之男子告以該屋係向許小姐所承租，再經電聯後，自稱
    許小姐之女子告以其已自陳瓊玉處購入該屋，伊當下欲與陳
    瓊玉聯繫詢問上情，惟均無法聯絡陳瓊玉詢問事情始末，始
    於97年4 月30日上午11時許，僱請吳健雄將分離式冷氣機3
    台、壁畫1 幅、床組1 組及三層櫃、電視櫃、大茶几、電解
    水機各1 個等物，搬離新竹市○○街58號6 樓之1 ，然嗣後
    均未曾使用分離式冷氣機3 台等物，而係放置在新竹市○○
    路175 巷3 號10樓之2 住處，伊主觀上絕無不法所有之意圖
    等語。經查：
  (一)被告於97年4 月30日上午11時許，僱請吳健雄將分離式冷氣
    機3 台、壁畫1 幅、床組1 組及三層櫃、電視櫃、大茶几、
    電解水機各1 個等物，搬離新竹市○○街58號6 樓之1 乙節
    ，為被告所是認，已如前述；而該分離式冷氣機3 台、壁畫
    1 幅、床組1 組及電視櫃、大茶几、電解水機各1 個等物為
    證人即告訴人即被告前妻陳瓊玉所有，業據證人陳瓊玉於原
    審審理時證述分離式冷氣機3 台、壁畫1 幅、床組1 組及大
    茶几1 個等物係伊買受新竹市○○街58號6 樓之1 房屋時，
    原房屋所有權人所贈與；另電視櫃、電解水機各1 個等物，
    則分係伊婚前、婚後自行出資所購買等語在卷（見原審卷(一)
    第131 頁反面、第133 頁），且經證人陳峰於原審審理時
    證述：「（問：是否鑫宏室內設計工程行的負責人？）是」
    ，「（提示97年度偵字第3730號卷第63頁收據乙紙，問：此
    收據是否你們商店開出的收據？）是」，「（問：依收據記
    載你們商店是在92年6 月3 日出售壹組電視櫃給陳瓊玉？）
    是」，「（提示原審卷(二)第7 至9 頁，問：這些照片中有沒
    有你們店內出售即收據所顯示的電視櫃？）應該是第9 頁下
    方編號6 照片內的電視櫃就是我們店內販售給陳瓊玉的電視
    櫃」，「（問：你們出售的電視櫃是否只是放置電視的櫃子
    還是有包含旁邊兩側放書的櫃子？）只有放電視的櫃子，不
    包含兩旁放書的書櫃」等語（見原審卷(一)第151 頁）；此外
    ，並有不動產買賣契約書、分離式冷氣機、壁畫、床組、大
    茶几等物之所有權移轉證明、周美慧之回覆資料各乙份、電
    視櫃、電解水機購買憑證各乙紙、新竹市○○路175 巷3 號
    10樓之2 現場照片6 張在卷可憑（見上開偵卷第15至17頁、
    第47至52頁、第63至64頁、第66頁、原審卷(二)第128 至130
    頁），堪認上開分離式冷氣機3 台、壁畫1 幅、床組1 組及
    電視櫃、大茶几、電解水機各1 個等物確為證人即告訴人陳
    瓊玉所有，殆無疑義。被告辯稱上開分離式冷氣機3 台、壁
    畫1 幅、床組1 組及電視櫃、大茶几、電解水機各1 個等物
    為伊所有云云，尚無足採。
  (二)又被告於97年4 月30日上午11時許，僱請吳健雄將前開分離
    式冷氣機3 台、壁畫1 幅、床組1 組及三層櫃、電視櫃、大
    茶几、電解水機各1 個等物搬離新竹市○○街58號6 樓之1
    等節，業據證人即告訴人陳瓊玉於原審審理時證述在卷（見
    原審卷(一)第133 頁反面），核與證人吳健雄於警詢時供述情
    形大致相符（見上開偵卷第10至12頁）；此外，並有新竹市
    警察局第二分局東勢派出所受理刑事案件報案三聯單、新竹
    市○○路175 巷3 號10樓之2 現場照片6 張等在卷可憑（見
    上開偵卷第15至17頁、第85頁），且為被告所不爭執（見原
    審卷(三)第107 頁），自堪認為真實。
  (三)被告辯稱伊於97年4 月30日上午將上開分離式冷氣機3 台、
    壁畫1 幅、床組1 組及三層櫃、電視櫃、大茶几、電解水機
    等物搬離，係因伊前妻陳瓊玉於97年3 月18日即已搬離2 人
    婚前同住之新竹市○○街58號6 樓之1 ，並將冰箱、電視機
    、洗衣機、果汁機暨生活所需物品等物一併帶走，亦未告知
    搬離之原因，嗣伊欲與陳瓊玉及其家人聯繫均無音訊，其間
    伊仍繼續住在上址，迨97年4 月28日，伊返回住處見大門上
    貼有1 張紙條，其上記載該屋已出租予黃先生，要求伊於同
    年5 月1 日前搬離該處，並留有聯絡之行動電話號碼000000
    0000號，經伊去電聯繫後，該名自稱黃先生之男子告以該屋
    係向許小姐承租，再經伊以電話聯絡，該自稱許小姐之女子
    告以已自陳瓊玉處購入該屋，伊雖欲與陳瓊玉聯繫以詢問上
    情，惟均無法聯絡上陳瓊玉，不得已乃於97年4 月30日上午
    11時許，僱請吳健雄將上開物品搬至新竹市○○路175 巷3
    號10樓之2 ，伊並無不法所有之意圖等語。是本件被告固未
    經因離家而無法聯絡之配偶陳瓊玉同意而將前開分離式冷氣
    機等物搬至他處，惟是否基於不法所有之意圖，則為本案審
    究之重點。查：
  1.證人即告訴人陳瓊玉於警詢時先係供稱：「……（問：請詳
    述發現之經過？）我於97年4 月30日下午6 時30分許，經過
    新竹市○○街我的住家（新竹市○○街58號6 樓之1 ）社區
    看見我的住家主臥室外的冷氣機不見了，我便上樓由鐵門外
    往裡面查看，發現屋內非常凌亂，當時我發現屋內櫃子的抽
    屜不見直覺是遭小偷，因我非常害怕屋內還有人，所以我就
    先行離去，……我於97年5 月1 日……撥打110 電話報案」
    云云（見上開偵卷第7 至8 頁）；嗣於原審審理時復改稱：
    「……（問：你說你雖然搬離開，你仍然有繳管理費，是何
    時繳管理費？）好像是97年4 月30日當天下午，我印象中是
    管理員跟我說林博文是97年4 月30日上午找人來搬家……」
    ，「……（問：究竟97年4 月30日是管理員通知你繳管理費
    或是當日是繳管理費最後期限，所以你自己過去繳管理費？
    ）因為時間有點久了，應該是管理員通知我，叫我去繳管理
    費，我到新竹市○○街58號6 樓之1 址時，看到牆壁上沒有
    冷氣，所以才問管理員」等語（見原審卷(一)第28頁、第134
    至135 頁），是依證人即告訴人陳瓊玉前後所述，堪認證人
    即告訴人陳瓊玉於警詢時指訴因經過伊住處發現冷氣機不見
    了，以為遭小偷云云，顯與事實不符，自不足採。
  2.另依證人即受託處理新竹市○○街58號6 樓之1 房屋事宜之
    房屋仲介公司人員黃宣富於原審審理時證述：「（問：電話
    0000000000號是你自己的電話？）是的」，「……（問：你
    是否知道新竹市○○街58號6 樓之1 房子位於何處？）知道
    」，「……（問：你為何會知道上址房屋？）在2 、3 年前
    ，有1 位阿姨打電話到我們聯合房屋仲介公司說需要委託出
    租，我本身是做租賃公司，就是房屋仲介」，「……（問：
    當時是由你負責與陳阿姨接洽？）是的」，「……（問：你
    當時究竟去過上址房屋帶客看屋幾次？）2 次」，「……（
    問：就你所知，該屋內是有人居住還是無人居住？）陳阿姨
    說裡面有人住，如果有人承租，就會搬走」，「……（問：
    是否記得當時房子你在出售時，大約是何時？）約2 年多前
    」，「……（問：所以陳阿姨是新竹市○○街58號6 樓之1
    房子的所有人？）是的」，「……（提示新竹地檢98偵42號
    卷第51、53頁，97偵3730號卷第67、69頁，問：據謄本所記
    載，新竹市○○街58號6 樓之1 房屋所有權人，陳瓊玉之前
    手就是蘇銘章，陳瓊玉之後手為黃月貞，究竟你看到的謄本
    ，所有人是誰？）我當時看到謄本上記載的是黃月貞」，「
    ……（問：你看到東明街房屋的謄本，查到該房子的所有權
    人是黃月貞，是否有向陳阿姨查證她就是黃月貞？）我有問
    陳阿姨，陳阿姨說是」等語（見原審卷(一)第186 至191 頁）
    ，及證人即告訴人陳瓊玉於偵訊時供述伊將新竹市○○街58
    號6 樓之1 房屋全權委由其母黃月貞處理，黃月貞後續倘欲
    將上開房屋再行出售亦與伊無關等語（見偵續卷第131 頁）
    觀之，堪認前開行動電話0000000000號確係受告訴人之母黃
    月貞之託處理出租及出售房屋之證人黃宣富所有，殆無疑義
    。是被告辯稱因於97年4 月28日見住處大門上貼有1 張紙條
    ，其上記載該屋已出租予黃先生，要求伊於同年5 月1 日前
    搬離該處，並留有上開行動電話號碼0000000000號，伊聯絡
    後始於同年4 月30日搬家時，連同上開物品一起搬離等語，
    尚非全無可能。
  3.再被告辯稱告訴人陳瓊玉早於97年3 月18日即已搬離新竹市
    ○○街58號6 樓之1 ，並將冰箱、電視機、洗衣機、果汁機
    暨生活所需物品等物一併帶走，且未告知搬離之原因為何，
    經伊聯繫陳瓊玉及其家人後仍無任何音訊，伊則繼續居住在
    上址等語（見原審卷第106 至108 頁），核與證人即告訴人
    陳瓊玉先後於偵、審中所述伊覺得無法再與被告相處，便於
    97年3 月18日先行搬離新竹市○○街58號6 樓之1 住處，並
    將一些物品一併帶走，伊未告知林博文搬離之原因為何，而
    被告則繼續居住在該處，並有該處之鑰匙，直至97年4 月30
    日止，伊均未與林博文見過面等語大致相符（見偵卷第8至9
    頁、第32頁、偵續卷第130 頁、原審卷(一)第134 頁），堪認
    告訴人因故搬離上開住處後，被告仍繼續住居原來住處無疑
    。況依證人即告訴人陳瓊玉於偵訊時亦供述：「（問：婚姻
    存續中，你們夫妻就該物有無使用權利？）有」，「（是否
    仍有住在戶籍地？）……東明街的房屋由於我母親黃月貞有
    借我100 萬元買，所以我搬出來後，我母親就說若要她幫忙
    繳交費用及之前她借我的部分，那就把房屋過戶給她，權狀
    、印章等都放在謝淑芬代書那裡，是她自己跟代書接洽，所
    以我母親跟代書何時辦過戶我不清楚。至於房屋內的東西如
    何處理，我沒有交代，因為當時我要逃命都來不及……」等
    語（見偵卷第40頁、偵續卷第130 頁），益徵系爭分離式冷
    氣機3 台、壁畫1 幅、床組1 組及三層櫃、電視櫃、大茶几
    、電解水機各1 個等物，於告訴人因故離家前，原均置於被
    告與告訴人共營婚姻生活住居之新竹市○○街58號6 樓之1
    處所內，並為2 人共同使用占有中；雖告訴人陳瓊玉於97年
    3 月18日因故搬離上址並將屋內部分物品帶走，且未告知被
    告為何搬離，復未與被告聯絡，惟被告既仍繼續住居於上開
    住處，縱此時2 人婚姻關係已生嫌隙（其婚姻關係嗣於98年
    1 月15日經法院判決離婚確定），惟於夫妻因離婚而請求分
    配剩餘財產確定前，被告對因婚姻共同生活而占有使用上開
    冷氣機等物，自難謂有何不法所有之意圖可言。是被告辯稱
    無不法所有之意圖乙節，應足採信。
  4.另依新竹市警察局第二分局員警陳芳逸於97年5 月14日至新
    竹市○○路175 巷3 號10樓之2 所拍攝現場照片，上開分離
    式冷氣機3 台係放置在屋內地板上，並未安裝使用，此有新
    竹市○○路175 巷3 號10樓之2 現場照片1 張在卷可稽（見
    上開偵卷第16頁），核與被告所稱伊於97年4 月30日上午11
    時許，僱請吳健雄將分離式冷氣機3 台、壁畫1 幅、床組1
    組及三層櫃、電視櫃、大茶几、電解水機各1 個等物搬離新
    竹市○○街58號6 樓之1 ，放在新竹市○○路175 巷3 號10
    樓之2 住處後，均未曾使用分離式冷氣機3 台等物等語相符
    。是倘被告確有不法所有之意圖，大可於搬離原來住處後將
    上開物品變賣換取現金，以謀取不法利益，然其僅於搬離原
    來住處時，一併將分離式冷氣機3 台、壁畫1 幅、床組1 組
    及三層櫃、電視櫃、大茶几、電解水機各1 個等物搬至新竹
    市○○路175 巷3 號10樓之2 住處，益徵被告將上開物品搬
    離，確係因受通知原來住處即新竹市○○街58號6 樓之1 已
    出售予他人，始於97年4 月30日上午11時許，僱請證人吳健
    雄將上開物品搬離新竹市○○街58號6 樓之1 ，殆無疑義。
    此由證人即告訴人陳瓊玉向臺灣新竹地方法院家事法庭請求
    判決離婚時，告訴人陳瓊玉亦表示伊搬離前開住處後，並未
    再與被告溝通或有返回同住之打算，甚且以前開住處即東明
    街房屋售出為由，要求被告限期搬出等情（見卷附臺灣新竹
    地方法院97年度婚字第161 號民事判決），亦可見一斑。
  (四)綜上所述，本件被告雖於上開時、地將告訴人所有之分離式
    冷氣機3 台、壁畫1 幅、床組1 組及三層櫃、電視櫃、大茶
    几、電解水機各1 個等物搬離新竹市○○街58號6 樓之1 ，
    惟尚非基於不法所有之意圖，殆無疑義。此外，復查無其他
    積極證據足資證明被告確有聲請簡易判決處刑書所指之竊盜
    犯行，自應認其犯罪尚屬不能證明。
五、原審以被告之犯罪不能證明為由，諭知被告無罪之判決，經
    核尚無違誤。檢察官提起上訴，以：(一)按證人之陳述部分前
    後不符，或相互間有所歧異時，究竟何者為可採，法院仍得
    本其心證予以斟酌，非謂一有不符或矛盾，即應認其全部均
    為不可採信。本件證人即告訴人陳瓊玉於警詢及原審審理中
    均證稱97年4 月30日下午6 時許至新竹市○○街58號6 樓之
    1 住處時，自外看見住處主臥室外已無冷氣機，始查看發覺
    住處內之分離式冷氣機3 臺、壁畫1 幅、床組1 組、三層櫃
    、電視櫃、大茶几及電解水機各1 個（下稱系爭物品）遭人
    搬離等情。至其警詢中證稱其於同年5 月1 日在社區警衛室
    等待時經由警衛告知而悉被告於同年4 月30日上午11時許偕
    同搬家公司至上開住處搬運其所有之物品等語，及其於原審
    審理中證稱其於同年4 月30日發覺住處牆壁上並無冷氣機，
    經管理員告知而悉被告於同日上午僱請搬家公司協助搬家等
    語，就其知悉被告僱請搬家公司搬家之時點及細節容或些微
    歧異，然因原審審理時距案發時已約2 年又7 月之久，況其
    於原審審理中亦證稱因時間有點久了，應該是管理員通知等
    語，其無法詳為供述，符合常理，然就察覺上開住處內系爭
    物品遭被告搬離之基本犯罪事實，始終一貫，自確實可信，
    尚不得以其因囿於記憶能力之因素，致枝微末節之細節歧異
    ，認其就主要事實證述之憑信性有疑。(二)證人黃宣富於原審
    審理中證稱告訴人陳瓊玉之母黃月貞於97年4 月間委託任職
    聯合房屋仲介公司之其出租上址房屋，至同年5 、6 月間則
    改委託其出售該屋，在受託出租該屋期間即同年4 、5 月間
    ，均未曾與被告電話聯絡或見面，更未向斯時居住於該屋內
    之人表示該屋已出租並要求該人搬離，且該屋當時並未出租
    或買賣成功，又觀諸被告所提出之字條字跡亦非伊所繕寫，
    伊就被告所稱「許小姐」亦無印象等語，則其上揭證述內容
    顯與被告辯稱其於97年4 月28日撥打黃宣富所使用之門號00
    00000000號行動電話時，「黃先生」告以該屋係向「許小姐
    」所承租，並要求其於同年5 月1 日前搬離上址房屋，經其
    致電「許小姐」，「許小姐」則告以其已購入該屋等情全然
    不符。又依證人黃宣富證述情節，該屋於97年4 月28日時尚
    處於委託黃宣富出租之狀態，全然無何「許小姐」購入該屋
    之可能。參以被告於97年4 月間正與告訴人進行離婚訴訟，
    雙方已無感情可言，被告亦於臺灣新竹地方法院97年度婚字
    第161 號離婚訴訟程序中自承其實際上大可不必搬離上址住
    處等語，則其在未知「黃先生」、「許小姐」之身分且告訴
    人亦未要求被告搬離上址之情況下，何以僅憑未曾蒙面之「
    黃先生」電話中一言，在未經查證下即輕易搬離其已居住甚
    久之上址房屋，同時亦將系爭物品搬離？所為顯與常理有違
    。況該屋係於同年6 、7 月始經由信義房屋仲介公司售予張
    永豊，張永豊亦未曾與黃宣富接洽乙節，業據證人張永豊於
    原審審理中證述明確。是被告辯稱係受「黃先生」、「許小
    姐」之要求始搬離上址住處云云顯不可採，原審遽以被告所
    辯情節與證人黃宣富之證述大致相符，而認被告所辯有據，
    其認事用法顯與經驗、論理及採證法則均有不符。(三)證人即
    告訴人陳瓊玉於原審審理中證稱其於97年3 月18日因遭被告
    毆打並向新竹地院聲請民事暫時保護令，而離開上址住處，
    且有向被告之弟媳表示其離家原因係欲提起離婚訴訟，更未
    表示其離開後永不再回來，因其係上址房屋之所有權人，當
    然還會再行返回，且有留下當時搬不走之冷氣機等物品等語
    。復參酌斯時告訴人與被告間因新竹地院97年度暫家護字第
    98號民事暫時保護令及離婚訴訟等情而生紛爭，理當不致任
    由被告掌握其行蹤，告訴人於未經通知被告之情形下自上址
    住處搬離，與常情並不相違。另原審以新竹地院97年度婚字
    第161 號民事判決理由認定告訴人以上址房屋售出為由，要
    求被告限期搬出云云，然觀諸該民事判決理由可知，告訴人
    於該離婚訴訟程序中自始至終並未自承上情，該民事判決僅
    憑被告片面主張告訴人自行張貼上開載有「黃先生」電話之
    字條等情而率爾認定，況上情已為告訴人於本案偵審中堅決
    否認，是原審顯有理由與卷證事實矛盾不符之情。又自告訴
    人搬離上址住處之日即97年3 月18日起，至被告搬離上址住
    處之日即同年4 月30日止，僅1 月又餘，如何率而認定告訴
    人已有拋棄上址住處內系爭物品所有權之意思表示？況被告
    於原審審理中亦自承其自同年3 月21日起至同年4 月28日止
    ，均未曾居住或前往上址住處，顯然被告離開上址住處之期
    間亦達1 月又餘，豈非得以此遽認被告亦有拋棄其所有並置
    放於上址住處內物品之所有權之意？依此見解，則長年旅居
    國外之人均有拋棄在臺住處內一切動產之意？(四)參以被告於
    97年3 月24日及同年3 月25日尚有以行動電話簡訊之方式與
    告訴人聯繫，更表示欲與告訴人確認被告搬離之時間，此有
    告訴人提出之簡訊翻拍照片附卷可稽（見98年度偵續字第42
    號卷第107 頁），且被告自承其於同年4 月20日前，亦有致
    電告訴人之胞姐表示欲尋告訴人商談上址住處遭斷水斷電之
    事，顯見並非如被告所辯其與告訴人間毫無聯絡管道云云，
    則被告於同年4 月30日搬離上址住處時大可利用行動電話語
    音信箱留言或發送簡訊之方式，亦得透過告訴人之母黃月貞
    或至親好友向告訴人徵詢是否同意其先行搬離系爭物品，惟
    被告竟捨此不為，更要求上址房屋之管理員切勿通知告訴人
    其搬離上址房屋等情，業據證人即告訴人陳瓊玉於原審審理
    中證述綦詳，則被告未經所有權人即告訴人之同意，逕將系
    爭物品搬離上址房屋，自有不法所有意圖甚明。(五)原審固認
    被告搬運系爭物品至其新居後，並未使用系爭物品，惟觀諸
    卷附之97年5 月14日查獲照片，系爭物品除分離式冷氣機3
    臺置於屋內地板外，床組1 組、三層櫃、電視櫃、大茶几各
    1 個均在被告使用中，被告於原審審理中亦自承其均有使用
    上揭物品，則原審理由顯與卷證事實矛盾不符。另原審逕以
    被告並未將系爭物品變賣換取現金，認被告主觀上無不法所
    有意圖云云，然實務上竊盜案件，於嫌疑人住處內查獲大批
    竊得之贓物等情所在多有，豈非均得以此逕認嫌疑人並未變
    賣贓物而無不法所有意圖？原審上開理由尚嫌率斷。(六)末查
    ，告訴人既為系爭物品之所有權人，在未有拋棄動產所有權
    之意思表示下，依法就系爭物品即保有自由使用、收益、處
    分及排除他人干涉之權能，被告就系爭物品縱於事實上具有
    管領力，仍無自由處分及搬離之權，亦不因此影響告訴人之
    上開權能，則被告未經告訴人同意，且在97年4 月30日上址
    房屋所有權毫無更易，亦無理由於未經查證下逕信上址房屋
    所有權有所變異而須及時搬離之情形下，擅自將系爭物品搬
    離上址房屋，甚而要求管理員切勿告知告訴人上情，其主觀
    上具有不法所有意圖至為灼然。原審判決認事用法尚嫌未洽
    ，至為明顯，指摘原判決不當云云。惟查，本案並無積極證
    據足認被告有公訴人所指之竊盜犯行，此業據原審於判決理
    由內詳予論述，且並無違背經驗法則及論理法則。再按證據
    之取捨及證據證明力如何，均屬事實審法院得自由裁量、判
    斷之職權，苟其此項裁量、判斷，並不悖乎通常一般之人日
    常生活經驗之定則或論理法則，且於判決內論敘其何以作此
    判斷之心證理由者，即不得任意指摘其為違法。檢察官提起
    上訴，認被告確有竊盜犯行，尚嫌率斷。至其他各節，則均
    屬檢察官對於原審依職權所為之證據取捨以及心證裁量，重
    為爭執，仍無從使本院形成被告有罪之心證，且未提出其他
    積極證據證明被告確有公訴人所指之妨害自由犯行，是其上
    訴為無理由，應予駁回。
據上論斷，應依刑事訴訟法第368 條，判決如主文。
本案經檢察官張熙懷到庭執行職務。
中    華    民    國  100     年    5     月    12    日
                  刑事第十四庭  審判長法  官  陳志洋
                                      法  官  遲中慧
                                      法  官  謝靜慧
以上正本證明與原本無異。
不得上訴。
                                      書記官  陳泰寧
中    華    民    國   100    年    5     月    13    日